【裁判字號】    94,交聲,944
【裁判日期】    950331
【裁判案由】    違反道路交通管理處罰條例聲明異議
【裁判全文】
臺灣士林地方法院交通事件裁定         94年度交聲字第944號
原處分機關  臺北市交通事件裁決所
異  議  人
即受處分人  甲○○
上列受處分人因違反道路交通管理處罰條例案件，對於臺北市交
通事件裁決所民國94年10月7 日北市裁三字第裁22－AIJ503685
號裁決（原處分案號：臺北市政府警察局北市警交大字第AIJ503
685號）不服，聲明異議，本院裁定如下：
        主  文
原處分撤銷。
甲○○持逾期之駕駛執照駕車，處罰鍰新臺幣參仟陸佰元，逾期
之駕駛執照應扣繳之。
        理  由
一、按職業汽車駕駛人之駕駛執照，應自發照之日起，每滿三年
    審驗一次，如不依規定期限，參加駕駛執照審驗，逾期一年
    以上者，逕行註銷其駕駛執照。而逕行舉發之通知單，應由
    舉發機關送達被通知人；處理違反道路交通管理事件，有關
    文書送達之程序，依行政程序法之規定。又當事人應為送達
    之處所不明者，行政機關為避免行政程序遲延，認為有必要
    時，得依職權命為公示送達，但對於在監所人為送達者，應
    囑託該監所長官為之，道路交通安全規則第五十四條第一項
    、道路交通管理處罰條例第二十六條、違反道路交通管理事
    件統一裁罰基準及處理細則第十一條第一項第三款、第五條
    ，行政程序法第七十八條第一項第一款、第二項及第八十九
    條分別定有明文。
二、原處分意旨略以：異議人即受處分人甲○○駕駛7873－DB號
    自用小客貨車，於民國（下同）94年7 月6 日晚上7 時20分
    許，在台北市○○路與和平東路路口處，因未攜帶駕照駕駛
    車輛，經舉發單位攔停後開單舉發，惟嗣經原處分機關查明
    其因職業小型車駕照未按期審驗，業經註銷在案，爰改依道
    路交通管理處罰條例第二十一條第一項第一款「未領有駕駛
    執照駕車」之規定，裁罰12,000元等情。
三、本件異議意旨略以：受處分人並未接獲駕照逾期之通知，且
    監理處註銷駕照之處分書僅以市府公報公示送達，受處分人
    剛好在監服刑，故無法換領普通小客車駕照；之後服刑期滿
    監理處來函以逾期一年為由不准補辦，受處分人毫無補辦機
    會，實在不合理，為此聲明異議等語。
四、經查，本件受處分人駕駛7873－DB號自用小客貨車，於94年
    7 月6 日晚上7 時20分許，在台北市○○路與和平東路路口
    處，因未攜帶駕照駕駛車輛，經舉發單位攔停後開單舉發，
    惟嗣經原處分機關查明其因職業小型車駕照未按期審驗，業
    經註銷在案，爰改依道路交通管理處罰條例第二十一條第一
    項第一款「未領有駕駛執照駕車」之規定，裁罰12,000 元
    等情，有臺北市政府警察局舉發違反道路交通管理事件通知
    單及原處分機關裁決書影本各一紙在卷可稽，固堪信為真正
    。惟受處分人之職業小客車駕照係於74年5 月24日領照，原
    應於76年5 月24日審驗，有受處分人駕照基本資料一件在卷
    可參，然受處分人逾期迄未審驗，亦據其自承不諱，是台北
    市監理處即以受處分人之職業駕照逾期審驗逾一年以上，將
    其駕照逕行註銷（逕行舉發），該註銷行政處分經於85年10
    月9 日送達受處分人陳報之台北市○○區○○路1029巷3 號
    3 樓之住址，但因受處分人遷移不明而遭退回，並於86年2
    月19日將職業駕照逾審註銷名冊登載於臺北市政府86年春字
    第31期公報第11頁以下等情，復有臺北市監理處94年12月7
    日北市監二字第09463884900 號函及內附之公告、政府公報
    及大宗掛號退件收執聯影本等件在卷可稽，然受處分人因犯
    詐欺罪經法院判處有期徒刑2 年1 月，於85年11月19日起即
    入監服刑，迄87年1 月23日始因縮短刑期假釋出監，有臺灣
    高等法院出入監紀錄表一紙可按，則揆諸上揭說明，對於在
    監所之受處分人送達，應囑託該監所長官而不能依公示送達
    之方式為之，況公示送達係由行政機關保管送達之文書，而
    於行政機關公告欄黏貼公告，告知應受送達人得隨時領取，
    並得由行政機關將文書或其節本刊登政府公報或新聞紙（參
    行政程序法第八十條），而擬制送達於當事人，但受處分人
    既於85年11月19日起即入監服刑，其自不可能於政府公報或
    新聞紙知悉行政處分之內容，進而至行政機關領取該文書，
    故臺北市監理處因受處分人逾期未審驗職業駕照而註銷其駕
    照之行政處分，因未合法送達於受處分人，應認尚未合法有
    效，不生註銷之效力。原處分就此未予詳查，遽依「未領有
    駕駛執照駕車（駕照業經註銷）」為由裁罰之，尚有未洽，
    本件異議就此部分為有理由，應由本院撤銷原處分。
五、惟汽車駕駛人，持逾期之駕駛執照駕車者，處（銀元）600
    元以上1,200 元以下罰鍰，該駕駛執照並應扣繳之，道路交
    通管理處罰條例第二十二條第一項第六款、第二項分別定有
    明文。本件受處分人雖因註銷駕照之處分未合法送達而不構
    成未領有駕照駕車之違規行為，但其駕照業已逾期之事實乃
    其所是認，是依上述說明，其持逾期之駕照駕車仍應裁罰之
    （未隨身攜帶駕照駕車，其前提應係未攜帶合法之駕照，如
    其駕照業已逾期，自不能以未攜帶駕照而規避處罰）。爰依
    舉發單位所具事證，參酌受處分人違規之事實、情節、稽查
    人員處理意見及受處分人之陳述，援引首揭規定及違反道路
    交通管理事件統一裁罰基準表及處理細則第四十三條、第四
    十四條第一項及第六十一條之規定，裁罰受處分人新台幣
    3,600 元，並扣繳其已逾期之駕駛執照，以臻適法。
據上論斷，應依道路交通案件處理辦法第二十條前段，裁定如主
文。
中    華    民    國    95    年    3     月    31    日
                  交通法庭法  官   朱光仁
以上正本證明與原本無異。
如不服本裁定，應於送達後5日內向本院提出抗告。
                          書記官   陳佳伶
中    華    民    國    95    年    3     月    31    日


司法院資訊處製作；財團法人民間司法改革基金會備份。
